【裁判字號】    90,訴,1611
【裁判日期】    901108
【裁判案由】    有關教育事務
【裁判全文】
高雄高等行政法院判決                              九十年度訴字第一六一一號
    原      告  甲○○
    被      告  高雄市政府
    代  表  人  乙○○  市長
右當事人間因有關教育事務事件，原告不服高雄市政府中華民國九十年五月三十日高
市府訴三字第二一０六一號訴願決定，提起行政訴訟。本院判決如左：
    主  文
原告之訴駁回。
訴訟費用由原告負擔。
    事  實
一、事實概要：
緣原告於民國（下同）八十九年十月間，以校外所修一百四十個學分，向高雄市立空
中大學（下稱高空大）申請抵免學分，惟高空大只核准抵免四十個學分，原告不服，
向被告提起訴願，並經被告以高市府訴三字第二一０六一號訴願決定，撤銷原處分，
由原處分機關即高空大於二個月內另為適法之處分，原告不服，乃提起本件行政訴訟
。
二、兩造聲明：
（一）原告聲明求為判決：（１）變更高雄市政府九十年五月三十日高市府訴三字第
      二一０六一號訴願決定。（２）應援用原抵法抵一百零八學分，或逕判原告畢
      業，授予學位。
（二）被告未為聲明（本件未經言詞辯論而為判決）。
三、兩造爭執之要點：
甲、原告主張之理由：
（一）原告因信賴原之學分抵減辦法，而至高空大攻讀法學士學位，並於當時即以各
      種管道向高空大申請按原學分抵減辦法抵減，但卻遭高空大口頭拒抵或拖延，
      致原告未能於當時抵免完成並畢業。
（二）被告為高空大之上級機關，未本於舊法公信被害人補救原則，糾正高空大從速
      辦理，並於九十年五月三十日高市府訴三字第二一０六一號訴願決定，僅表示
      可抵免八十一學分至六十學分，已侵害原告畢業之權益。
乙、被告主張之理由：被告未為主張。
    理  由
一、按「原告之訴，依其所訴之事實，在法律上顯無理由者，行政法院得不經言詞辯
    論，逕以判決駁回之。」行政訴訟法第一百零七條第三項定有明文。而欠缺當事
    人適格、權利保護必要之要件者，係屬原告之訴在法律上顯無理由，應以判決駁
    回（最高行政法院九十年度五月份庭長法官聯席會議紀錄參照）。又按提起任何
    訴訟，請求裁判均應以有權利保護必要為前提，具備權利保護必要者，其起訴始
    有值得權利保護之利益存在（吳庚著行政爭訟法論修訂版第八十九頁參照）。
二、查原告向高空大申請抵免學分，高空大只核准四十個學分准以抵免，其餘則予以
    否准，原告不服，向被告提起訴願，經被告以原處分有可議之處，而以九十年五
    月三十日高市府訴三字第二一０六一號訴願決定，撤銷原處分，由原處分機關即
    高空大於二個月內另為適法之處分，有該訴願決定書附卷可稽。被告所為高市府
    訴三字第二一０六一號訴願決定，既係將原告所爭執，而提起訴願求為撤銷之原
    處分予以撤銷，並命原處分機關即高空大於二個月內另為適法之處分，則此訴願
    決定並未對原告造成任何權利或法律上之利益受損害。至縱該訴願決定所表示之
    意見，原告仍有爭議，因此意見本身並未對原告造成任何損害，須待原處分機關
    依訴願決定重為處分後，始會發生行政處分是否有損害原告權利或法律上之利益
    之情形，故被告此訴願決定並未對原告造成任何損害，則原告訴請變更（依據行
    政訴訟法規定應為撤銷），依上開所述，即係欠缺保護之必要。
三、又按「各級學校依有關學籍規則或懲處規定，對學生所為退學或類此之處分行為
    ，足以改變其學生身分並損及其受教育之機會，自屬對人民憲法上受教育之權利
    有重大影響，此種處分行為應為訴願法及行政訴訟法上之行政處分。受處分之學
    生於用盡校內申訴途徑，未獲救濟者，自得依法提起訴願及行政訴訟。．．．．
    ．．」業經司法院釋字第三八二號解釋在案。本件原告又聲明「應援用原抵法抵
    一百零八學分，或逕判原告畢業，授予學位」。原告此一聲明性質上不論其係主
    張提起行政訴訟法第五條之課予義務訴訟或同法第八條之一般給付訴訟，就原告
    之情形究應抵免多少學分，或原告是否已因學分抵免完成而畢業，均屬高空大權
    限之事項，並非屬被告高雄市政府事務之權限；被告高雄市政府就原告此部分之
    請求，既無事務管轄權限，則原告以之為被告，請求高雄市政府應援用原抵法准
    原告抵一百零八學分，或逕判原告畢業，授予學位，其被告當事人適格自有欠缺
    （原告此部分之請求，並非提起撤銷訴訟為之，即非屬行政訴訟法第一百零七條
    第二項規範之情形；另原告起訴時，原係以高雄市立空中大學教務註冊組為被告
    ，經本院審判長以高雄市立空中大學教務註冊組係不具當事人能力之內部單位，
    而於九十年七月三十一日裁定命補正，並經原告補正以高雄市政府為被告，併予
    敘明）。
四、綜上所述，本件原告聲明請求變更高雄市政府九十年五月三十日高市府訴三字第
    二一０六一號訴願決定部分，係欠缺保護必要；另聲明請求被告應援用原抵法抵
    一百零八學分，或逕判原告畢業，授予學位部分，則係被告之當事人不適格；依
    前開所述，原告之訴，依其所訴之事實，在法律上均顯無理由，爰不經言詞辯論
    ，逕以判決駁回之。
五、據上論結，本件原告之訴為顯無理由，依行政訴訟法第一百零七條第三項、第九
    十八條第三項前段，判決如主文。
中      華      民      國      九十    年      十一    月      八      日
                                高雄高等行政法院第一庭
                                            審判長法官  陳光秀
                                            法      官  呂佳徵
                                            法      官  楊惠欽
右為正本係照原本作成。
如不服本判決，應於判決送達後二十日內向本院提出上訴書狀，其未表明上訴理由者
，應於提起上訴後二十日內向本院提出上訴理由書（須按對造人數附繕本）；如於本
判決宣示或公告後送達前提起上訴者，應於判決送達後二十日內補提上訴理由書（須
附繕本）。未表明上訴理由者，逕以裁定駁回。
提起上訴應預繳送達用雙掛號郵票七份（每份三十四元）。
中      華      民      國      九十    年      十一    月      八      日
                                            法院書記官  藍亮仁


司法院資訊處製作；財團法人民間司法改革基金會備份。
